【裁判字號】    95,上訴,1279
【裁判日期】    950808
【裁判案由】    毒品危害防制條例
【裁判全文】
臺灣高等法院臺中分院刑事判決        95年度上訴字第1279號
上  訴  人  臺灣彰化地方法院檢察署檢察官
被      告  乙○○
上列上訴人因毒品危害防制條例案件，不服臺灣彰化地方法院95
年度訴字第373號中華民國95年4月24日第一審判決（起訴案號：
臺灣彰化地方法院檢察署95年度毒偵字第434、794號），提起上
訴及移送併案（臺灣彰化地方法院檢察署95年度毒偵字第1623、
1719號），提起上訴，本院判決如下：
    主  文
原判決撤銷。
乙○○連續施用第一級毒品，累犯，處有期徒刑壹年陸月。
扣案之注射針筒貳支及塑膠袋貳個，均沒收之。
    事  實
一、乙○○曾因違反毒品危害防制條例案件，經臺灣屏東地方法
    院以九十一年度易字第九三一號判決判處有期徒刑十月確定
    ，復因違反毒品危害防制條例案件，另經台灣彰化地方法院
    以九十二年度訴字第一三五０號判決判處有期徒刑十一月確
    定，二案接續執行，於民國（下同）九十四年十月八日縮短
    刑期執行完畢。又其前因施用毒品案件，經依台灣彰化地方
    法院八十七年度毒聲字第一六００號裁定移送觀察、勒戒後
    ，認有繼續施用毒品之傾向，經檢察官聲請，由該院以八十
    七年度毒聲字第一七六一號裁定移送戒治處所施予強制戒治
    一年，自八十七年十一月六日起送臺灣雲林戒治所施以強制
    戒治滿三月後，其成效經評定合格，無繼續戒治必要，經該
    院以八十八年度毒聲字第一一一０號裁定停止戒治，所餘戒
    治期間付保護管束，惟其於保護管束期間因違反保護管束應
    遵守事項情節重大，經該院以八十八年度毒聲字第四四三０
    號裁定撤銷停止戒治，令入戒治處所施以殘餘期間之強制治
    ，迄八十九年三月二十九日戒治期滿，由臺灣彰化地方法院
    檢察署檢察官於八十九年五月十七日以八十九年度戒毒偵字
    第四八四號、第四八五號、第四八六號、第四八七號、第四
    八八號為不起訴處分確定；復因施用毒品案件，經檢察官聲
    請，由台灣彰化地方法院以八十九年度毒聲第四二九四號裁
    定移送戒治處所施予強制戒治一年，自八十九年九月二十五
    日起送臺灣雲林戒治所施以強制戒治滿三個月後，其成效經
    評定合格，無繼續戒治必要，經該院以九十年度毒聲字第一
    四五七號裁定停止戒治，所餘戒治期間付保護管束，此部分
    所犯刑事案件，則經該院以九十年度訴字第三六一號判決判
    處有期徒刑八月、四月，應執行有期徒刑十一月確定（業已
    執行完畢），詎其於保護管束期間又再因施用毒品案件，而
    違反保護管束應遵守事項情節重大，經該院以九十年度毒聲
    字第二七八八號裁定撤銷其停止戒治，令入戒治處所施以殘
    餘期間之強制戒治，迄九十年十一月十日執行期滿，而此部
    分所犯刑事案件則另經該院以九十一年度訴字第三六三號判
    決判處有期徒刑五月確定（業已執行完畢）；再於九十一年
    間，又因施用毒品案件，經檢察官聲請，由臺灣屏東地方法
    院以九十一年度毒聲第一０一二號裁定移送戒治處所施予強
    制戒治一年，自九十一年十二月四日起送臺灣屏東戒治所施
    以強制戒治滿三個月後，其成效經評定合格，無繼續戒治必
    要，經臺灣屏東地方法院以九十二年度毒聲字第四六五號裁
    定停止戒治，所餘戒治期間付保護管束，迄九十二年十二月
    三日保護管束期滿，未經撤銷其停止戒治，而視為業已執行
    期滿，此部分所犯刑事案件，則經臺灣屏東地方法院以九十
    一年度易字第九三一號判決判處有期徒刑十月確定（業已執
    行完畢）；另因施用第一級毒品案件，經台灣彰化地方法院
    於九十二年十二月三十一日以九十二年度訴字第一三五０號
    判決判處有期徒刑十一確定（業已執行完畢）。詎其仍不知
    悔改，於強制戒治執行完畢釋放後五年內，復基於施用第一
    級毒品海洛因之概括犯意，自九十四年十一月下旬某日起至
    九十五年三月三日二十一時許止，在其位於彰化縣永靖鄉○
    ○村○○路一七二號住處及彰化縣永靖鄉○○路路旁等處，
    以將第一級毒品海洛因摻水置放於注射針筒中，注射於手臂
    之方式，連續施用第一級毒品海洛因多次，平均約三天施用
    一次。嗣先於九十四年十二月二十七日十五時四十分許，於
    彰化縣社頭鄉○○村○○○街路旁，為警查獲，並扣得其所
    有，已供其施用毒品所用之注射針筒一支及塑膠袋一個；復
    於九十五年二月十二日十一時五十分許，於其上開住處，為
    警查獲，並扣得其所有，已供其施用毒品所用之注射針筒一
    支及塑膠袋一個；又先於九十五年三月二日十五時四十分許
    ，在彰化縣永靖鄉○○村○○路四五四巷口，再於九十五年
    三月四日二十三時五十五分許，在彰化縣埔心鄉○○村○○
    路五七０巷一六一號前，均為警查獲為毒品列管人口，均經
    其同意採尿鑑驗，均呈嗎啡陽性反應，因而查獲上情。
二、案經彰化縣警察局北斗分局、員林分局、溪湖分局報請臺灣
    彰化地方法院檢察署檢察官偵查起訴及移送併辦。
    理  由
一、上述事實，業據被告乙○○迭於警詢、偵查、原審及本院審
    理時坦承不諱，且被告先後四次為警查獲後，經採尿送驗結
    果，確均呈嗎啡陽性反應，有尿液代號及真實姓名對照認證
    資料及彰化縣衛生局九十五年一月九日煙檢字第九五０００
    三號及九十五年二月二十日煙檢字第九五０七一四號煙毒尿
    液檢驗成績書各一紙、詮昕科技股份有限公司九十五年三月
    十六日00000000、00000000號尿液檢驗報
    告各一件附卷可稽，此外，復有扣案之注射針筒二支及塑膠
    袋二個可資佐證。再參以施用第一級毒品海洛因具有成癮性
    ，被告前又已有施用毒品之犯行，有其前案紀錄可憑，且經
    觀察勒戒、強制戒治及刑之執行後，仍再次施用毒品，並先
    後多次為警查獲，被告顯有難以戒斷，且已成癮之情事，故
    雖被告於前開四次為警查獲前三日以外之施用毒品犯行未經
    採尿鑑驗，然依前開說明，亦應認被告之自白確與事實相符
    ，洵堪採信。另查，被告曾前因施用毒品案件，經依台灣彰
    化地方法院八十七年度毒聲字第一六００號裁定移送觀察、
    勒戒後，認有繼續施用毒品之傾向，經檢察官聲請，由該院
    以八十七年度毒聲字第一七六一號裁定移送戒治處所施予強
    制戒治一年，自八十七年十一月六日起送臺灣雲林戒治所施
    以強制戒治滿三月後，其成效經評定合格，無繼續戒治必要
    ，經該院以八十八年度毒聲字第一一一０號裁定停止戒治，
    所餘戒治期間付保護管束，惟其於保護管束期間因違反保護
    管束應遵守事項情節重大，經該院以八十八年度毒聲字第四
    四三０號裁定撤銷停止戒治，令入戒治處所施以殘餘期間之
    強制戒治，迄八十九年三月二十九日戒治期滿，由臺灣彰化
    地方法院檢察署檢察官於八十九年五月十七日以八十九年度
    戒毒偵字第四八四號、第四八五號、第四八六號、第四八七
    號、第四八八號為不起訴處分確定；復因施用毒品案件，經
    檢察官聲請，由台灣彰化地方法院以八十九年度毒聲第四二
    九四號裁定移送戒治處所施予強制戒治一年，自八十九年九
    月二十五日起送臺灣雲林戒治所施以強制戒治滿三個月後，
    其成效經評定合格，無繼續戒治必要，經該院以九十年度毒
    聲字第一四五七號裁定停止戒治，所餘戒治期間付保護管束
    ，此部分所犯刑事案件，則經該院以九十年度訴字第三六一
    號判決判處有期徒刑八月、四月，應執行有期徒刑十一月確
    定（業已執行完畢），詎其於保護管束期間又再因施用毒品
    案件，而違反保護管束應遵守事項情節重大，經該院以九十
    年度毒聲字第二七八八號裁定撤銷其停止戒治，令入戒治處
    所施以殘餘期間之強制戒治，迄九十年十一月十日執行期滿
    ，而此部分所犯刑事案件則另經該院以九十一年度訴字第三
    六三號判決判處有期徒刑五月確定（業已執行完畢）；再於
    九十一年間，又因施用毒品案件，經檢察官聲請，由臺灣屏
    東地方法院以九十一年度毒聲第一０一二號裁定移送戒治處
    所施予強制戒治一年，自九十一年十二月四日起送臺灣屏東
    戒治所施以強制戒治滿三個月後，其成效經評定合格，無繼
    續戒治必要，經臺灣屏東地方法院以九十二年度毒聲字第四
    六五號裁定停止戒治，所餘戒治期間付保護管束，迄九十二
    年十二月三日保護管束期滿，未經撤銷其停止戒治，而視為
    業已執行期滿，此部分所犯刑事案件，則經臺灣屏東地方法
    院以九十一年度易字第九三一號判決判處有期徒刑十月確定
    （業已執行完畢）；另因施用第一級毒品案件，經台灣彰化
    地方法院於九十二年十二月三十一日以九十二年度訴字第一
    三五０號判決判處有期徒刑十一確定（業已執行完畢）等情
    ，有不起訴處分書、判決書、臺灣高等法院被告全國前案紀
    錄表及臺灣彰化地方法院檢察署刑案資料查註紀錄表各一份
    在卷足憑，被告顯係於受強制戒治執行完畢釋放後，五年內
    再犯毒品危害防制條例第十條第一項之罪，應依法論科。綜
    上所述，本件犯罪事證明確，被告前開犯行洵堪認定。
二、比較新舊法部分：
（一）被告行為後，九十四年二月二日修正公布之刑法業於九十
      五年七月一日施行，上開新修正刑法已刪除第五十六條連
      續犯之規定，則被告之犯行，因行為後新法業已刪除連續
      犯之規定，此刪除雖非犯罪構成要件之變更，但顯已影響
      行為人刑罰之法律效果，自屬法律有變更，依新法第二條
      第一項規定，比較新、舊法結果，仍應適用較有利於被告
      之行為時法律即舊法論以連續犯（最高法院九十五年第八
      次刑事庭會議決議參照）。
（二）被告前曾因違反毒品危害防制條例案件，經臺灣屏東地方
      法院以九十一年度易字第九三一號判決判處有期徒刑十月
      確定，復因違反毒品危害防制條例案件，另經台灣彰化地
      方法院院以九十二年度訴字第一三五０號判決判處有期徒
      刑十一月確定，二案接續執行，於九十四年十月八日縮短
      刑期執行完畢等情，有臺灣高等法院被告全國前案紀錄表
      乙紙附卷可稽，茲於五年以內再故意犯本件有期徒刑以上
      之罪，不論依修正前之刑法第四十七條，或修正後之刑法
      第四十七條第一項之規定，均構成累犯，對被告而言並無
      有利或不利之情形，自不生新舊法比較之問題，應逕依修
      正前之刑法第四十七條，論以累犯，並加重其刑。
三、核被告所為，係犯毒品危害防制條例第十條第一項之施用第
    一級毒品罪。被告為施用毒品持有第一級毒品，其持有之低
    度行為應為施用之高度行為所吸收，不另論罪。起訴書雖未
    記載被告於九十五年二月十二日以後之犯行，惟被告其餘犯
    行，與起訴書所載部分，具有連續犯之裁判上一罪關係，依
    審判不可分原則，為起訴效力所及，本院自應併予審理。又
    被告先後多次施用第一級毒品之犯行，時間緊接，所犯係構
    成要件相同之罪，顯係基於概括犯意反覆為之，為連續犯，
    應依修正前刑法第五十六條規定，以一罪論，並加重其刑。
    再查被告曾因違反毒品危害防制條例案件，經臺灣屏東地方
    法院以九十一年度易字第九三一號判決判處有期徒刑十月確
    定，復因違反毒品危害防制條例案件，另經台灣彰化地方法
    院院以九十二年度訴字第一三五０號判決判處有期徒刑十一
    月確定，二案接續執行，於九十四年十月八日縮短刑期執行
    完畢等情，有臺灣彰化地方法院檢察署刑案資料查註紀錄表
    及臺灣高等法院被告全國前案紀錄表各一份附卷可稽，被告
    於受有期徒刑之執行完畢後，五年內再犯有期徒刑以上之罪
    ，為累犯，應依修正前刑法第四十七條規定，加重其刑，並
    依法遞加重之。原審對被告論罪科刑，固非無見，但原審未
    及審酌移送併案審理之部分，致未併為認定事實及量刑之審
    酌，尚有未洽。公訴人以原審未及審酌併案部分為由上訴，
    為有理由，本院應將原判決撤銷改判。爰審酌被告曾因施用
    毒品接受觀察勒戒處分及強制戒治處分，且曾經法院判處罪
    刑確定在案，竟尚不能深切體悟，自愛自重，猶不顧施用毒
    品對其個人、家庭及社會、國家所造成之危害及負累，而再
    犯不輟，且接連多次為警查獲及被告所施用毒品之期間、犯
    後坦承犯行之態度等一切情狀，量處如主文第二項所示之刑
    ，以示懲儆。扣案之注射針管二支及塑膠袋二個，均係被告
    所有，且供其施用毒品犯罪所用之物，業據其陳明在卷，而
    刑法第三十八條第一項第二款並無修正，對被告而言並無有
    利或不利之情形，自不生新舊法比較之問題，應逕依刑法第
    三十八條第一項第二款規定沒收之。
據上論結，應依刑事訴訟法第三百六十九條第一項前段、第三百
六十四條、第二百九十九條第一項前段，毒品危害防制條例第十
條第一項，刑法第二條第一項前段、第十一條前段、修正前第五
十六條、第四十七條、第三十八條第一項第二款，判決如主文。
本案經檢察官甲○○到庭執行職務。
中    華    民    國    95    年    8     月    8     日
              刑事第九庭  審判長法  官  陳  筱  珮
                                法  官  趙  春  碧
                                法  官  余  仕  明
上列正本證明與原本無異。
如不服本判決應於收受送達後十日內向本院提出上訴書狀，其未
敘述上訴之理由者並得於提起上訴後十日內向本院補提理由書（
均須按他造當事人之人數附繕本）。
                                書記官  林  玉  惠
中    華    民    國    95    年    8     月    9     日
                                                      Ｒ


司法院資訊處製作；財團法人民間司法改革基金會備份。
